【裁判字號】    90,簡上,32
【裁判日期】    900601
【裁判案由】    傷害
【裁判全文】
臺灣花蓮地方法院刑事判決                            九十年度簡上字第三二號
    上  訴  人
    即  被  告  甲○○
右列上訴人即被告因傷害案件，不服本院花蓮簡易庭中華民國九十年六月一日九十年
度簡字第四號之第一審判決（原起訴案號為八十九年度偵字第三０一０號），提起上
訴，本院管轄之第二審合議庭判決如左：
    主  文
原判決撤銷。
甲○○傷害直系血親尊親屬之身體，處拘役肆拾日，如易科罰金，以參佰元折算壹日
。
    事  實
一、甲○○是乙○○之子，二人具有家庭暴力防治法第三條第三款所定的家庭成員關
    係。甲○○曾於民國八十九年三月八日經本院依家庭暴力防治法第十三條規定，
    以八十八年度家護字第一一九號核發有效期間為九個月的民事通常保護令，裁定
    甲○○不得對乙○○實施身體上或精神上不法侵害之行為、應於八十九年七月一
    日中午十二時前，遷出乙○○位於花蓮縣新城鄉○○村○○街一六三巷七弄三號
    之住處、應最少遠離乙○○上開住處至少二十公尺；甲○○收受上開通常保護令
    的送達後，因得乙○○的同意而仍繼續住在花蓮縣新城鄉○○村○○街一六三巷
    七弄三號住處，並未搬離，沒想到甲○○仍沒有悔意，竟於八十九年九月二十六
    日上午八點鐘左右出外返家後，因向其兄鄭國彬借新台幣五百元不成，兩人發生
    爭執，竟基於傷害直系血親尊親屬的犯意，推打前來勸架的乙○○，致乙○○受
    有右上臂擦傷四乘以０˙五、三˙五乘以０˙五公分之傷害，而違反上述的民事
    保護令。
二、案經告訴人乙○○訴由花蓮縣警察局新城分局報告臺灣花蓮地方法院檢察署檢察
    官偵查起訴。
    理  由
一、訊據被告雖然承認在上述的時間、地點和哥哥鄭國彬起衝突，造成來勸架的乙○
    ○受傷的事實，但是仍辯稱：他不敢打爸爸，他不知道為何乙○○會受傷等語，
    但是經本院調查後發現，被告上述犯罪事實，已經被告於警訊、偵查及原審訊問
    時自白不諱，且其自白的內容核與告訴人乙○○於警訊及原審訊問時的指訴，以
    及證人鄭國彬於警訊中的證述都相符合。此外，並有診斷書一紙及本院八十八年
    度家護字第一一九號民事通常保護令影本一份可供參酌，顯見被告上開所辯，只
    是事後卸責之詞，不足採信，本件事證明確，被告犯行可以認定
二、被告的行為所觸犯的罪名是：刑法第二百七十七條第一項之傷害罪，應依同法第
    二百八十條之規定加重其刑，以及家庭暴力防治法第五十條第一款的違反保護令
    罪。被告以一個行為同時觸犯了傷害直系血親尊親屬罪名及違反保護令罪名，為
    想像競合犯，應該依刑法第五十五條的規定，以較重的傷害直系血親尊親屬罪處
    斷。原審論罪科刑，固非無見，上訴人空以原審量刑過重為由，要求撤銷改判，
    並無理由，惟參酌家庭暴力防治法第十六規定：「命相對人遷出被害人住居所或
    遠離被害人之保護令，不因被害人同意相對人不遷出或不遠離而失其效力。」意
    旨可知，被害人可同意相對人不依保護令意旨遷出或遠離，查本件上訴人是經告
    訴人的同意才未於八十九年七月一日中午十二時前遷出乙○○上開住處的事實，
    業據告訴人乙○○在警訊及原審訊問時陳明，上訴人未依保護令遷出的行為，既
    係告訴人同意的結果，就此部分上訴人主觀上並無違反保護令的犯意可言，原審
    誤以為此部分上訴人亦有違反保護令的犯行，而認為上訴人有連續違反保護令的
    犯行，尚有未洽，故本件上訴人的上訴意旨雖無理由，但原審判決既有上述可議
    之處，仍應將原判決撤銷，由本院管轄之第二審合議庭自為判決。本院審酌被告
    於法院核發通常保護令後，仍不能稍加收斂其不尊重家庭成員的行為，仍對家人
    實施暴力行為，以及犯罪後的態度等一切情狀，量處如主文所記載的刑度，並諭
    知易科罰金的折算標準。要補充說明的是，刑法第四十一條關於易科罰金的規定
    ，在九十年一月四日已修正為：「犯最重本刑為五年以下有期徒刑以下之刑之罪
    ，而受六月以下有期徒刑或拘役之宣告，因身體、教育、職業或家庭之關係，執
    行顯有困難者，得以一元以上三元以下折算壹日，易科罰金。但確因不執行所宣
    告之刑，難收矯正之效，或難以維持法秩序者，不在此限」（第一項），並於九
    十年一月十日經總統公布施行，本件被告犯罪後法律既有變更，比較新舊法的結
    果，修正規定對被告又無較為有利或不利的情形，則依刑法第二條第一項前段的
    規定，本院自應適用裁判時的新法，即裁判時的刑法第四十一條第一項前段規定
    諭知易科罰金。
據上論斷，應依刑事訴訟法第四百五十五條之一第三項、第三百六十九條第一項前段
、第三百六十四條、第二百九十九條第一項前段，家庭暴力防治法第五十條第一款，
刑法第十一條前段、第二條第一項前段、第二百八十條、第二百七十七條第一項、第
五十五條、第四十一條第一項前段，罰金罰鍰提高標準條例第一條前段、第二條，判
決如主文。
本案經檢察官李子春到庭執行職務。
中     華     民     國      九十      年     九     月        六      日
                                臺灣花蓮地方法院刑事庭
                                    審判長法  官
                                          法  官
                                          法  官
右正本證明與原本無異。
如對本判決不服，應於送達後十日內，向本院提出上訴狀。（應抄附繕本）告訴人或
被害人如對於本判決不服者，應具備理由請求檢察官上訴，其上訴期間之計算係以檢
察官收受判決正本之日期為準。
                                    法院書記官
法條：
刑法第二百七十七條第一項、第二百八十條
家庭暴力防治法第五十條


司法院資訊處製作；財團法人民間司法改革基金會備份。
